【裁判字號】    90,上訴,1918
【裁判日期】    901226
【裁判案由】    貪污治罪條例
【裁判全文】
臺灣高等法院臺中分院刑事判決                    九十年度上訴字第一九一八號
    上  訴  人
    即  被  告  乙○○
右上訴人因貪污治罪條例案件，不服台灣台中地方法院九十年度訴字第一九六二號中
華民國九十年九月十三日第一審判決（起訴案號：台灣台中地方法院檢察署九十年度
偵字第一二六九０號），提起上訴，本院判決如左：
    主      文
上訴駁回。
    事      實
一、乙○○曾因違反麻醉藥品管理條例案件，經台灣新竹地方法院於民國八十五年及
    八十六年間，分別判處有期徒刑七月，於八十七年十月二十九日執行完畢。仍不
    知悔改，於九十年三月二十日下午四時四十分許，在桃園縣平鎮市○○路○段一
    一一號前，因持有第二級毒品安非他命一包（毛重０‧一六公克）、注射針筒一
    支及欲購毒品之現金新台幣（下同）四萬四千元等物，與丙○○○、丁○○同時
    為警查獲（乙○○、丙○○○、丁○○所涉毒品危害防制條例部分，另由檢察官
    偵辦）。詎乙○○因另案通緝中，為避免被緝獲，竟假冒呂天助名義接受盤查，
    並向查獲之警員姚金寶、黃格生稱：「老大放我們一條生路，這些錢你們可以拿
    走，反正這些錢被你們查到，也沒有辦法去買毒品」等語，對於依法令從事公務
    之姚金寶、林格生，關於違背職務之行為，行求賄賂，而為姚金寶、林格生當場
    拒絕，並扣得乙○○所有供行賄所用之現金四萬四千元（乙○○偽造文書行使偽
    造身分證部分由檢察官另案偵辦）。嗣於警訊中，自白行賄。
二、案經桃園縣警察局平鎮分局報請台灣桃園地方法院檢察署呈請台灣高等法院檢察
    署核移台灣台中地方法院檢察署檢察官偵查起訴。
    理      由
一、訊據上訴人即被告（下稱被告）乙○○否認行賄犯行，辯稱：為警查獲時，伊未
    對警員行賄，要警員放一條生路，車上的錢是要租房子用的，並非要用來買毒品
    ；且當時警察有二人，其中一人開伊的車，另一人則開警車，伊不可能同時向二
    人行賄云云。惟查：
（一）被告於警訊中明白供稱：「、、、警方並在我所駕駛自小客車，犯嫌丙○○○
      後車座椅上查獲以煙盒用之錫箔紙包裝，內含安非他命（含袋毛重零點六公克
      ）及犯嫌丁○○手提包內查扣注射針筒壹支及我準備購買海洛因用之新台幣現
      鈔（仟元）肆萬肆仟元整放置於駕駛座前。因右記犯行為警方查獲，心裡緊張
      ，才會要求警方以該購買毒品之現鈔新台幣肆萬肆仟元行賄警方，請警方縱放
      我等三人。」；「（你為何會向警方坦承該現金是欲買毒品之用，及警方查獲
      你時，你向警方要求何事？）因為現場警方問我有無私藏毒品，並問我存放大
      量現金做何用途，因此我才向警方坦承，我將該車停放該處是欲買海洛因，身
      上及車上也未有毒品，直到警方在該車後座起獲安非他命，我心裡緊張，為求
      逃逸心態，因此才向警方要求以購買毒品之現金肆萬肆仟元行賄警方，要求縱
      放我等三人。結果現場即被警方斥責回拒。」等語（偵字第五一四八號偵查卷
      第二十頁反面至第二十一頁反面）於被發現假冒呂天助名義後，亦坦承以欲購
      買毒品之四萬四千元行賄警方（見偵字第五一四八號卷第四七頁），承認確有
      行賄之行為。且被告為警查獲時，持變造之呂天助身份證，假冒「呂天助」之
      名義應訊，此亦迭據被告於偵審中明白承認，並有被告以呂天助名義應訊之偵
      訊筆錄可憑（見偵字第五一四八號偵查卷第四十七頁反面至第四十八頁、第十
      九至二二頁、本院卷第二十四頁）。
（二）１、證人即警員姚金寶於本院結證稱：「（被告九十年三月二十日下午四時四
      十分在平鎮市查獲涉嫌施用毒品？）對。被告開小客車載另二人，車子可疑我
      們攔下他，我們請他出示證件。他拿出李（呂）天助來，後來查出來是假的，
      又在車子後座查出毒品，車上駕駛座前面另有壹包錢，我們拿著問他要做什麼
      ，他說要去買毒品，被你們查到現在不能買，大的，給你們放我壹條生路。證
      人戊○○○○在旁戒護，我們把錢扣下來並舉發。」。２、證人即警員黃格生
      於本院調查時亦證稱：「當時被告車子電門鎖匙鎖頭已經沒有很奇怪才盤查，
      我在旁戒護。車門都打開，被告說的話我都有聽到，他確實有說。」（見本院
      卷第三十六頁）。３、證人即案發當時同被查獲之丙○○○於警訊中證稱：「
      （你等三人被警方查獲到案後，呂天助（為被告所冒名，詳後述）向警方有說
      何話？）當警方於該車駕駛座前起獲以黃色信封包裝，內有新台幣肆萬肆仟元
      時，有訊問犯嫌呂天助該現金作何用途，犯嫌有向警方稱是準備以此現金購買
      海洛因之用，沒有想到還未購買到，就被警方查獲到案，如果警方方便的話，
      將該筆現金行賄警方，要求縱放我們三人，結果當場被警方斥責回拒。」；「
      （你向警方稱指證於右記查獲時地，犯嫌呂天助有說將該筆現金新台幣肆萬肆
      仟元行賄警方，要求縱放你等三人之事實，向檢察官坦承事實無訛？）呂天助
      確實有在現場要求將購買海洛因毒品現金肆萬肆仟元行賄警方，要求警方現場
      縱放我等三人無訛，我願指證證明。」（偵字第五一四八號偵查卷第九頁反面
      至第十頁）。４、證人即案發當時亦同被查獲之丁○○於警訊中亦證稱：「、
      、、犯嫌呂天助駕駛座前起獲新台幣（仟圓鈔）肆萬肆仟圓整，以黃色信封包
      裝，並向警方坦承車輛停放於該處是準備以現金交易毒品海洛因之用，且向警
      方稱以此現金行賄，要求警方縱放三人，經警方當場斥責拒絕。」；「（你向
      警方稱指證於右記查獲時地，犯嫌呂天助有說將該筆現金新台幣肆萬肆仟元行
      賄警方，要求縱放你等三人之事實，向檢察官坦承事實無訛？）呂天助確實有
      在現場要將購買海洛因毒品現金肆萬肆仟元行賄，要求警方現場縱放我等三人
      無訛，我願指證證明。」（同上偵查卷第十三頁反面、第十四頁反面至第十五
      頁）。５、證人呂天助於偵查中亦證稱，於八十九年十二月底、九十年一月初
      ，在苗栗縣頭份鎮遺失身分證，不認識丙○○○及丁○○等語（偵字第五一四
      八號卷第四二頁）。６、此外並有呂天助不起訴處分書一份在卷足參（偵字第
      五一四八號偵查卷第五十七頁以下）及現款新台幣四萬四千元，扣案可憑。
（三）證人丙○○○與丁○○雖嗣後於檢察官偵訊時，均翻異前詞，改稱警訊中所證
      均係警方要求配合云云，惟以其等在檢察官偵查中所翻異之詞係針對毒品部分
      ，且其等在警訊中就被告行賄情節所證均互相合致等情以觀，應仍以其等在警
      訊中所證為可採。且被告因另案通緝中，被警查獲時，為避免被緝捕，假冒「
      呂天助」名義應訊。被告既係因另案通緝，怕被緝獲，假冒呂天助名義。且已
      被查獲有施用毒品嫌疑，為避免被移送遭識破，一時情急，行賄員警，合於事
      理。是被告上開所為辯解及證丙○○○、丁○○於檢察官所為之證詞，均與事
      實不符，不足採信。被告右揭犯行，事證明確，可以認定。
二、被告乙○○所為，核犯貪污治罪條例第十一條第二項、第一項之行賄罪。被告曾
    因違反麻醉藥品管理條例案件，經台灣新竹地方法院於八十五年及八十六年間，
  分別判處有期徒刑七月，於八十七年十月二十九日執行完畢，有台灣台中地方法
    院檢察署刑案資料查註紀錄表足憑，五年以內再犯有期徒刑以上之本罪，為累犯
    ，應依刑法第四十七條規定加重其刑。又被告行求之財物在新台幣五萬元以下，
    且在警訊時自白上開行賄犯行，應依貪污治罪條例第十二條第二項、第十一條第
    三項，分別減輕其刑，並予先加後減。原審審酌被告之品行、犯罪動機、目的、
    手段及犯罪後態度等一切情狀，先依累犯規定加重被告之刑，再依上開規定減輕
    被告之刑後，量處有期徒刑八月，並依貪污治罪條例第十七條規定宣告禠奪公權
    三年。扣案之現金四萬四千元，認係被告所有，供犯罪所用之物，依刑法第三十
    八條第一項第二款宣告沒收，經核認事用法，均無違誤，量刑亦屬妥適。被告上
    訴意旨，否認犯罪，為無理由，應予駁回。
三、據上論斷，應依刑事訴法第三百六十八條，判決如主文。
本案經檢察官甲○○到庭執行職務。
中      華      民      國      九十    年      十二    月      二十六  日
                                臺灣高等法院臺中分院刑事第九庭
                                      審判長法  官  趙  春  碧
                                        法  官  康  應  龍
                                            法  官  吳  重  政
右正本證明與原本無異。
如不服本判決應於收受送達後十日內向本院提出上訴書狀，其未敘述上訴之理由者並
得於提起上訴後十日內向本院補提理由書（均須按他造當事人之人數附繕本）。
                                            書記官  陳  文  琴
中      華      民      國      九十一  年      一      月      二      日
                                                                        Ｉ


司法院資訊處製作；財團法人民間司法改革基金會備份。
